【裁判字號】    90,訴,1648
【裁判日期】    901207
【裁判案由】    廢棄物清理法
【裁判全文】
臺灣板橋地方法院刑事判決                          九十年度訴字第一六四八號
    公  訴  人  臺灣板橋地方法院檢察署檢察官
    被      告  己○○
                戊○○
                丁○○
                丙○○
                甲○○
    右二人共同
    選任辯護人  林廷隆
右列被告等因違反廢棄物清理法案件，經檢察官提起公訴（八十九年度偵字第一０二
七號），本院判決如左：
    主  文
己○○、戊○○、丁○○、丙○○、甲○○均無罪。
    理  由
一、公訴意旨略以；被告己○○於民國（下同）八十九年一月初，利用承包桃園農田
    水利會海山工作區○○○路維護工程之機會，以每日薪資新臺幣（下同）二千元
    之代價，雇用有共同犯意聯絡之被告戊○○為現場負責人，另以日薪八千元之代
    價，雇用有共同犯意聯絡之被告丁○○駕駛挖土機，負責現場整平傾倒之廢土，
    再以工程需要回填土方為由，未經主管機關及發包單位桃園農田水利會之許可，
    即自八十九年一月一日起，在臺北縣三峽鎮○○路二二二巷二三六弄十九號前之
    公有空地（長約一百五十公尺、寬約三十公尺）上，引進其他來源不明廢棄土在
    該處回填，嗣於同年月四日十六時許，被告丙○○駕駛ＦＨ─四七０號營業用大
    貨車、被告甲○○駕駛ＡＭ─一二八號營業用大貨車，未依規定領有清除處理許
    可證，分別自中和市○○路建築工地載運廢土至該處傾倒時，為警當場查獲，因
    認被告五人均涉有違反修正前廢棄物清理法第二十二條第二項第三款（廢棄物清
    理法嗣已於九十年十月二十四日修正公布，並自同年月二十六日起生效，原該法
    第二十二條第二項第三款規定，修正後移為第四十六條第一項第三款）之罪嫌云
    云。
二、按犯罪事實應依證據認定之，無證據不得推定其犯罪事實；又不能證明被告犯罪
    者，應諭知無罪之判決；刑事訴訟法第一百五十四條及第三百零一條第一項分別
    定有明文。
三、本件公訴人認被告五人涉有違反修正前廢棄物清理法第二十二條第二項第三款之
    罪嫌，無非以被告五人之供述、證人乙○○之證詞、卷附現場照片二十八張、卷
    附行政院環境保護署九十年四月十八日廢字第００二一五六九號函暨「營建剩餘
    土石方處理方案」、上開大貨車二輛及挖土機一台經警查扣等為據，惟訊據被告
    己○○、戊○○、丁○○、丙○○、甲○○五人均堅決否認有違反廢棄物清理法
    犯行，被告己○○辯稱：伊當時因承包水溝修建工程尚未完工，始引進未摻雜物
    之乾淨土方填入溝壁外側空隙作為護牆，並無回填、堆置廢棄物之情事等語；被
    告戊○○辯稱：伊僅係上開工程工地之現場負責人，當時由被告己○○負責連繫
    引進上開土方回填溝壁外側空隙，嗣引進者亦係乾淨且水摻雜質之土方，並非廢
    棄物等語；被告丁○○：伊僅係受僱操作挖土機整平現場土方，並不知悉引進土
    方之來源，亦不知有違反廢棄物清理法之情事等語；被告丙○○與甲○○二人均
    辯稱：彼等僅係受僱依指示駕駛大貨車自中和工地載運土方至上述地點回填，並
    不知悉其間有違法情事等語。
四、經查：
  (1)被告己○○實際經營之仕昌土木包工業，於八十八年十二月二日，與臺灣省桃園
    農田水利會（下稱桃園水利會）訂立工程契約，承包施作桃園水利會所有位於臺
    北縣三峽鎮○○路二二二巷二三六弄十九號前之「給水路五八０公尺、排水路五
    八０公尺、暗渠一座」工程，迨八十九年一月初，因該工程之水路溝壁部分已施
    作完成，溝壁外側之空隙需引進土方回填充作護牆，被告己○○乃引進臺北縣中
    和市某建築工地之多餘土方，回填該等水路溝壁外側之空隙等節，業據被告己○○、戊○○、丁○○、丙○○、甲○○五人分別供明在卷，核與證人即桃園水利
    會監工人員乙○○於本院審理時到庭結證稱：「（當時本件的工程是否完工？）
    還沒有完工，因為做好混凝土水溝後，水溝外側還需要回填土，至於回填的土地
    ，依合約是由包商自行處理。（偵查中為何證稱本件工程已做好？）我當時說工
    程已做好，是指混凝土水結構已經完成，但水溝外側回填土方部分並沒有做好」
    等語相符（參見本院審理筆錄第四頁），參諸卷附台灣省桃園農由水利會工程契
    書影本內含之工程估價單內載明有「回填方」之工程項目，其施工補充說明書第
    二十一點亦載明「本工程純填土單包括各農水路遠運填土在內，其遠運填土取土
    地點由承包商自行處理」等語，堪認被告己○○等人斯時確係因施作上開工程而
    引進土方回填入水路溝壁外側之空隙，其既係依照工程合約內容引進回填土方用
    以施作工程，則被告五人當時在主觀上是否確有「擅自提供土地回填、堆置『廢
    棄物』」或「擅自處理『廢棄物』」之犯意，殊非無疑。
  (2)被告己○○當時係向土方工程承包商張啟城以每車兩百元之代價，購得上開回填
    土方，並由張啟城負責僱用大貨車載運至上開地點傾倒回填等節，業據證人張啟
    城證述綦詳，核與被告己○○供述之情節相符，是被告己○○引進上開土方回填
    ，非但未向土方工程承包商收取任何處理費用，反而尚須支付價金購買該等回填
    土方，則該等土方是否確屬廢棄物清理法所定之「廢棄物」，已非無疑，再依卷
    附現場照片內容觀之，於現場回填處及大貨車車斗內尚未傾倒之土方，均屬深色
    土壤，其間並未含有何等垃圾或雜質，參諸證人乙○○於本院審理時復到庭結證
    稱「‧‧‧挖土方數量不足回填時，是由包商自行處理回填事宜，回填土方是根
    據施工補充說明書第二十一、二十二點，只要合乎品質，並不管它取土地點，此
    外本件查獲後，原來的包商也有繼續把工程全部弄好，而且也經過我們驗收過了
    ，而回填土方也符合我們要求的品質。」等語，益見被告己○○引進之上開回填
    土方並非屬「廢棄物」，否則焉能於本件案發後仍繼續完工並經定作人桃園水利
    會驗收合格，至行政院環境保護署九十年四月十八日廢字第００二一五六九號函
    暨「營建剩餘土石方處理方案」雖載明：「三、營建剩餘土石方如依『營建剩餘
    土石方處理方案』規定合法處理者，均不以廢棄物認定。惟如未依其規定辦理而
    隨意棄置，致污染環境者，仍為違反『廢棄物清理法』之行為。」等語，然本件
    告己○○、戊○○、丁○○、丙○○、甲○○五人係基於上開工程施作需要，始
    將未摻有垃圾雜質且合乎工程合約品質之土方，回填至上開溝壁外側空隙作為護
    牆，自難認其間有「隨意棄置致污染環境」之情形，則被告五人當時在客觀上是
    否確有「擅自提供土地回填、堆置『廢棄物』」或「擅自處理『廢棄物』」之犯
    行，尤非無疑。
  (3)本件為警查獲時，雖經警查扣上開大貨車二輛及挖土機一台，惟被告五人既已供
    承彼等確有引進土方回填之情事，本件爭點乃在於彼等是否確有「廢棄物」認識
    及該等回填土方是否確係「廢棄物」（已詳如上述），從而，自無從僅憑警方查
    扣上開大貨車二輛及挖土機一台之客觀事態，遽認被告五人成立違反廢棄物清理
    法罪責。
  (4)綜上所述，本件公訴人所指各端既無一足資證明被告五人涉有違反廢棄物清理法
    罪嫌，復查又無其他積極、確切之證據足以證明被告五人涉有公訴意旨所指之前
    揭「擅自提供土地回填、堆置『廢棄物』」或「擅自處理『廢棄物』」犯行，要
    屬不能證明彼等犯罪，爰均為無罪之諭知。
據上論斷，應依刑事訴訟法第三百零一條第一項，判決如主文。
本案經檢察官余若凡到庭執行職務
中      華      民      國       九十       年    十二    月     七     日
                                        臺灣板橋地方法院刑事第二庭
                                            法  官  王  屏  夏
右正本證明與原本無異。
如不服本判決，應於判決送達後十日內，向本院提出上訴狀。
                                            書記官  楊  璧  華
中      華      民      國       九十       年    十二    月     七     日


司法院資訊處製作；財團法人民間司法改革基金會備份。
